【裁判字號】    99,交聲,984
【裁判日期】    991220
【裁判案由】    違反道路交通管理處罰條例聲明異議
【裁判全文】
臺灣桃園地方法院刑事交通事件裁定     99年度交聲字第984號
原處分機關  交通部公路總局新竹區監理所  中壢監理站
異  議  人  施登奇
上列異議人因違反道路交通管理處罰條例案件，對於交通部公路
總局新竹區監理所中華民國94年5 月5 日壢監裁字第裁53-Z0000
0000號裁決書所為之處分，聲明異議，本院裁定如下：
    主  文
異議駁回。
    理  由
一、原處分意旨略以：受處分人施家銘( 下稱受處分人) 將其所
    有之KZ-5279 號車牌2 面借供他車使用，而李旭得於民國94
    年2 月10日下午5 時20分許駕駛其所有車FL-3241 號自用小
    客車，懸掛上開受處分人之KZ-5279 號車牌，在國道三號北
    上73公里處違反道路交通管理事件，為警查獲並查悉受處分
    人將其所有之車牌借與他車使用乙情，爰依道路交通管理處
    罰條例第12條第1 項第5 款、第12條第2 項之規定，於94年
    5 月5 日裁處受處分人罰鍰新臺幣( 下同)8,700元並扣繳牌
    照，並記載受處分人逾期不繳罰鍰之效果等語。
二、聲明異議意旨略以：異議人施登奇與本件違規駕駛人李旭得
    並不認識，車主姓名亦寫錯，異議人之薪資亦因而遭扣，不
    勝困擾等語。
三、按受處分人不服道路交通管理處罰條例第8 條主管機關所為
    之處罰，得於接到裁決書之翌日起20日內，並得依法扣除在
    途期間，向管轄地方法院聲明異議，同條例第87條第1 項、
    道路交通案件處理辦法第12條定有明文。次按處理違反道路
    交通管理事件，有關文書送達之程序，依行政程序法之規定
    ，此為違反道路交通管理事件統一裁罰基準及處理細則第5
    條所明定。又送達，於應受送達人之住居所、事務所或營業
    所為之，行政程序法第72條第1 項前段規定甚明。是以，受
    處分人不服裁決處分者，其聲明異議須於上述20日之法定期
    間內提出，始符合法定程式，否則，其聲明異議不合法律上
    程序，且無從補正，依道路交通案件處理辦法第18條規定，
    應逕以裁定駁回之，而無從為實體上之審查。
四、經查：
  (一)因李旭得在上揭時地違反道路交通管理事件，因而查悉本件
    受處分人施家銘所有之KZ-5279 號自用小客車車牌懸掛於李
    旭得所駕駛之FL-3241 號自用小客車上，並經內政部國道公
    路警察局第六警察隊竹林分隊警員查獲，而掣單舉發，而原
    處分機關於94年5 月5 日以壢監裁字第裁53-Z00000000號違
    反道路交通管理事件裁決書，認受處分人違反道路交通管理
    處罰條例第12條第1 項第5 款、第2 項之規定，裁處受處分
    人施家銘罰鍰8,700 元，並吊銷牌照等情，有裁決書1 份在
    卷可憑。惟本件原處分機關所為上開裁處之對象係施家銘，
    並非異議人施登奇，揆諸首開規定，自應以裁決書之裁處對
    象即施家銘為聲明異議主體，從而，異議人雖為受處分人之
    父，有全戶戶籍資料查詢結果1 份可按，惟異議人仍非受處
    分人，其逕向本院聲明異議，自不合法律上之程式，並屬不
    可補正之事項。
  (二)再者，本件受處分人因違反道路交通管理處罰條例案件，經
    原處分機關中華民國94年5 月5 日壢監裁字第裁53-Z000000
    00號裁決書裁罰鍰8,700 元，雖受處分人施家銘於97年10月
    21日向原處分機關陳述意見，但原處分機關已於94年9 月10
    日發函受處分人如有異議，請於收受裁決書翌日起20日內聲
    明異議，此有受處分人之交通違規案件陳述單、原處分機關
    壢違D 字第0940011964號函等在卷可稽( 本院卷第15頁至第
    17頁反面參照) 。又該裁定書於94年5 月10日送達至受處分
    人位於桃園縣中壢市○○路53巷24號4 樓之住所( 嗣於98年
    9 月9 日整編為現行住址桃園縣中壢市○○○街38巷6 號4
    樓，參第25頁全戶戶籍資料查詢結果) ，並由受處分人親自
    簽收，並蓋有受處分人之私章乙節，亦有中壢監理站回執聯
    乙紙附卷可據，而受處分人迄今設籍於上址，且未遷移新址
    ，且有受處分人個人基本資料查詢結果、全戶戶籍資料查詢
    結果各1 份在卷足憑，是上開裁決書於94年5 月10日業已合
    法送達予受處分人之事實，應堪予認定，則原處分機關之上
    開裁決書應已於同日發生送達之效力而開始起算不變期間。
    是本件受處分人如欲聲明異議，應於接到裁決書之翌日起20
    日內，即於94年5 月31日前提出，而受處分人住居於桃園縣
    中壢市○○○街38巷6 號4 樓之處所，與原處分機關之間（
    原處分機關址設於桃園縣中壢市○○路394 號），依法院訴
    訟當事人在途期間標準第4 條第1 款第1 目之規定無需扣除
    在途期間，惟異議人遲至99年7 月7 日始向原處分機關提出
    聲明異議狀，此有原處分機關上開收狀日期戳章之聲明異議
    狀乙份附卷可考，則異議人之聲明異議顯已逾上開20日之法
    定不變期間。
  (三)綜上，縱為受處分人提出本件聲明異議亦不合上開法定程式
    ，並無從補正，參諸前揭規定及說明，本院自應依法駁回其
    異議，另關於實體上之異議事由即無從審究，併予敘明。
五、綜上所述，異議人本件聲明異議，於法不合，且屬不可補正
    之事項，其異議不合法，應予駁回。
據上論斷，應依道路交通管理處罰條例第87條第1 項、道路交通
案件處理辦法第18條前段，裁定如主文。
中    華    民    國    99    年    12    月    20    日
                    交通法庭    法  官  丁俞尹
以上正本證明與原本無異。
如不服本裁定，應於裁定送達後5 日內向本院提出抗告狀。
                                書記官  許正旻
中    華    民    國    99    年    12    月    23    日

司法院資訊處製作；財團法人民間司法改革基金會備份。
